【裁判字號】    90,上更(一),158
【裁判日期】    900724
【裁判案由】    證券交易法
【裁判全文】
臺灣高等法院高雄分院刑事判決                  九十年度上更(一)字第一五八號
    上  訴  人  台灣高雄地方法院檢察署檢察官
    上  訴  人
    即 自 訴人  乙○○○股份有限公司
    代  表  人  丁○○
    被      告  丙○○
右上訴人因被告違反證券交易法案件，不服臺灣高雄地方法院八十七年度自字第五一
八號中華民國八十七年八月三十一日第一審判決，提起上訴，判決後經最高法院發回
更審，本院判決如左：
      主  文
原判決撤銷。
丙○○對於在證券交易所上市之有價證券，在集中交易市場報價，業經有人承諾接受
而不履行交割，足以生影響市場秩序，處有期徒刑三月。
      事  實
一、丙○○明知無足夠之資金，竟於民國八十七年七月二十四日上午，委託設於高雄
    市○○○路十號之乙○○○股份有限公司（以下簡稱乙○○○公司），在集中交
    易市場報價，以融券的方式買賣股票，其先委託乙○○○公司於當日上午八時三
    十五分報價賣出股票「旭麗」公司十張（每張一千股，以下相同）、「金寶」公
    司二十張，於上午九時五十分又賣出「金寶」公司十張，上午九時五分賣出「神
    達」公司十張、上午九時九分又賣出「神達」公司十張，十時二十七分又賣出「
    神達」公司十張；上午八時三十五分賣出「仁寶」公司十張，九時九分又賣出「
    仁寶」公司十張；上午九時二十六分賣出「精業」公司十張、上午八時三十五分
    賣出「英業達」公司十張、上午九時十分又賣出「英業達」公司五張，上午九時
    二十四分再賣出「英業達」公司五張，上午十時三十三分再賣出「英業達」公司
    股票十張，總計賣出「旭麗」公司股票十張、「金寶」公司股票三十張、「神達
    」公司股票三十張、「仁寶」公司股票二十張、「精業」公司股票十張、「英業
    達」公司股票三十張，成交總金額共計一千一百五十五萬元，扣除證券商手續費
    一萬五千六百元，證券交易稅三萬四千六百五十元，融券手續費七千五百零三元
    後，實得總金額為一千一百四十九萬二千二百四十七元，業經有人承諾接受，復
    委託乙○○○公司，買進在證券交易所上市之有價證券，計有於該日上午十一時
五十六分買入「旭麗」公司股票十張（每張一千股，以下相同），「金寶」公司
    股票三十張，「神達」公司股票三十張，上午十一時五十七分買入「仁寶」公司
    股票二十張、「精業」公司股票十張，上午十一時五十五分買入「英業達」公司
    股票三十張，總計買入「旭麗」公司股票十張、「金寶」公司股票三十張、「神
    達」公司股票三十張、「仁寶」公司股票二十張、「精業」公司股票十張、「英
    業達」公司股票三十張，其總價金共計新台幣（下同）一千二百零四萬五千元，
    連同證券商手續費一萬六千六百六十三元，合計一千二百零六萬一千六百六十三
    元，買賣價差相抵後，尚差五十六萬九千四百十六元，詎丙○○竟因不堪虧損而
    不履行交割，經與乙○○○公司協商，同意於同年月二十八日付款履行交割，丙
    ○○仍未於約定之同年月二十八日前付款履行交割而違約，足以影響股票交易市
    場秩序。
二、案經被害人乙○○○公司向台灣高雄地方法院提起自訴。
      理  由
一、訊之被告丙○○固坦承於右揭時地委託乙○○○公司，在集中交易市場報價先賣
    出：旭麗公司股票十張，金寶公司股票三十張，神達公司股票三十張，仁寶公司
    股票二十張，精業公司股票十張，英業達公司股票十張、後再買進同上之股票而
    未履行交割，價差相抵尚欠五十六萬九千四百十六元，仍未付款履行交割而違約
    之事實，惟否認有違反證券交易法之犯行，辯稱：我因一時週轉不靈無法完成交
    割，並非蓄意不為交割，且我違約之差額僅有五十餘萬元，尚不足以影響市場秩
    序，與證券交易法違約交割之處罰要件不合，且我是電話掛單，一般都有電話錄
    音，自訴人都提不出當時的電話錄音帶，這並不是每一筆都是我下的指令云。惟
    查：
（一）上揭委託交易股票，欠有差額五十六萬九千四百十六元之事實，業據被告丙○
      ○於原審審理時及本院前審調查時供承不諱，核與自訴人乙○○○公司指訴之
      情節相符，復有自訴人提出之委託買賣證券受託契約影本一件，乙○○○公司
      八十七年七月二十八日楠盈字第００二號函影本一件，交割明細表影本一件，
      委託書影本十九紙（見原審卷第八頁至第十四頁）等附卷可資佐證，事證甚為
      明確。
（二）按對於在證券交易所上市之有價證券，在集中交易市場報價，業經有人承諾接
      受而不履行交割，足以影響市場秩序者，處七年以下有期徒刑拘役或科或並科
      二十五萬元以下罰金，證券交易法第一百五十五條第一項，第一百七十一條定
      有明文。復按在證券集中交易市場報價者，雖為證券交易商，但實際上委託報
      價者則為投資人，證券經紀商不過為被委託利用之工具而已，至報價後有人承
      諾接受，應實際履行交割者，亦應為投資人，而刑罰之對象，應為實際犯罪之
      人。本件既係被告丙○○為投資人而委託證券經紀商即自訴人乙○○○公司，
      在集中交易市場報價，賣出在證券交易所上市之有價證券即上開公司股票，業
      經有人承諾接受，其因尚差欠五十六萬九千四百十六元，被告不補足該差額致
      使該股票無法及時取得該差額之價款而拒絕不履行交割義務，自足以影響市場
      秩序而與上開法條規定之犯罪構成要件相當，應依該規定處罰，且被告丙○○
      遲至歷經三審後復發回更審之本院審理中才辯稱非我打電話之方式掛單，且並
      非每一筆交易均為我下的指令云云，惟被告丙○○於原審陳稱：「我願意賠償
      被害人之損失」「（問：對自訴狀附件一有何意見﹖）沒有意見，開戶一次即
      繼續委託下去」「（問：對轉帳資料有無意見﹖）沒有意見」「我願意賠償被
      害人，我投資股票約有二、三年」等語（見八十七年八月卅一日原審審判筆錄
  ）；本院前審調查時被告丙○○仍陳稱：「（對自訴狀所載有何意見﹖）答：
      應再付自訴人５６９，４１６元，扣除銀行存款八十六元，須再付自訴人部分
      ，後來又再付五萬九千七百七十四元，尚有五十萬九千五百五十六元，另有退
      佣金可扣除，應還欠四十幾萬元」等語（見八十七年十月廿八日本院前審訊問
      筆錄），是被告丙○○於原審及本院前審均不否認有委託做股票交易及欠五十
      六萬九千四百十六元情事，足見被告丙○○確有本件之賣買股票違約交割之行
      為，其嗣後於本審改稱：非我打電話之方式掛單，且並非每一筆交易均為我下
      的指令云云，與先前所述不符，顯係事後翻異卸責之詞，不足採信，其犯行已
      堪認定。
三、核被告丙○○所為，係犯證券交易法第一百七十一條、第一百五十五條第一項第
    一款之罪。
四、原審未予詳為推研，遽為被告無罪之判決，尚有未合。檢察官及自訴人上訴意旨
    均執此指摘原判決不當，為有理由，應將原判決撤銷改判。爰審酌被告丙○○犯
    罪之動機ˋ目的ˋ手段ˋ犯罪後之態度及事後立具切結書允諾分期償還自訴人，
    有切結書影本在卷可稽，惟事後仍未依約履行，其金額尚非甚大等一切情狀，爰
    量處有期徒刑三月。
據上論斷，應依刑事訴訟法第三百六十九條第一項前段ˋ第三百六十四條ˋ第二百九
十九條第一項前段，證券交易法第一百七十一條、第一百五十五條第一項第一款，判
決如主文。
本案經檢察官鄭文貴到庭執行職務。
中    華    民    國      九十      年       七       月     二十四   日
                              臺灣高等法院高雄分院刑事第八庭
                                  審判長法官  郭雅美
                                        法官  洪兆隆
                                        法官  張盛喜
右甲本證明與原本無異。
如不服本判決，應於判決送達後十日內向本院提出上訴狀，其未述理由者並應於提
出上訴狀後十日內向本院補提理由書（應附繕本)。
                                      書記官  魏文常
中    華    民    國      九十      年       七       月     二十五   日
附錄：本判決論罪科刑法條：
證卷交易法第一百五十五條第一項第一款：
對於在證券交易所上市之有價證券，不得有左列各款之行為：
一、在集中交易市場報價，業經有人承諾接受而不實成交或不屐行交割，足以影響市
    場秩序者。
證券交易法第一百七十一條：
違反第二十條第一項或第一百五十五條第一項、第二項之規定者，處七年以下有期徒
刑、拘役或科或併科二十五萬元以下罰金。
                                                                  Ｊ


司法院資訊處製作；財團法人民間司法改革基金會備份。
